臺灣屏東地方法院刑事判決　　　　　　　96年度交訴字第31號
公　訴　人　臺灣屏東地方法院檢察署檢察官
被　　　告　甲○○
　　　　　　　　　　現另案於臺灣屏東監獄竹田分監執行中
上列被告因公共危險等案件，經檢察官提起公訴（96年度偵字第
75號），被告於本院準備程序中先就被訴事實為有罪之陳述，經
本院合議庭裁定改依簡式審判程序審理，判決如下：
    主  文
甲○○因過失傷害人，處有期徒刑伍月；又駕駛動力交通工具肇
事，致人受傷而逃逸，累犯，處有期徒刑捌月。應執行有期徒刑
壹年。
    事  實
一、甲○○前因施用毒品案件，經本院於民國95年3 月3 日以94
    年度易字第383 號判決判處有期徒刑6 月確定，並於95年5
    月16日易科罰金執行完畢。然其猶不知悔改，明知自己未考
    領有汽車駕駛執照，仍向乙○○借得忠利友有限公司所有而
    由乙○○保管使用之車牌號碼7A—9560號自小貨車，而於95
    年8 月11日8 時許，無照駕駛上開自小貨車，沿屏東縣潮州
    鎮○○里○○路由北往南方向行駛，途經屏東縣潮州鎮○○
    里○○路58號前，本應注意汽車行駛時，駕駛人應注意車前
    狀況，隨時採取必要之安全措施，且依當時為天候晴朗，日
    間自然光線，路面為柏油、乾燥無缺陷、無障礙物之狀態，
    視距良好等情，並無不能注意之情事，竟疏未注意車前狀況
    而貿然超車，適丙○○騎乘車牌號碼PFK —265 號重型機車
    ，亦沿崙東路同向行駛在前而欲左轉該處農舍之際，為甲○
    ○所駕駛且超車至對向車道之前開自小貨車撞及，致丙○○
    人車倒地，而受有頭部外傷合併腦震盪及頭皮撕裂傷、四肢
    多處擦挫傷等傷害。詎甲○○於肇事後，竟未停車下車救護
    丙○○，猶基於肇事逃逸之犯意，繼續駕車逃離現場。嗣為
    警於95年8 月15日循線至屏東縣崁頂鄉○○路187 之1 號旁
    車庫查獲上開自小貨車而查知上情。
二、案經丙○○訴由屏東縣警察局潮州分局報告臺灣屏東地方法
    院檢察署檢察官偵查起訴。
    理  由
一、本案被告甲○○所犯為死刑、無刑徒刑或最輕本刑為3 年以
    上有期徒刑以外之罪，其於準備程序中就被訴事實為有罪之
    陳述，經法官告知簡式審判程序之旨，並聽取公訴人、被告
    之意見後，本院依刑事訴訟法第273 條之1 第1 項規定，裁
    定由受命法官獨任進行簡式審判程序，合先敘明。
二、上開犯罪事實，業經被告於本院審理中坦承不諱，核與告訴
    人丙○○於警詢時指訴（見警卷第4 至9 頁）及證人乙○○
    於警詢時陳述（見警卷第12、13頁）之情節相符，並有道路
    交通事故現場圖、道路交通事故調查報告表（一）（二）、
    車號查詢重型機車車籍資料、車籍資料查詢資料各1 份、現
    場暨車損照片共26幀在卷可稽（見警卷第29至41頁）。而告
    訴人因上開車禍，致受有頭部外傷合併腦震盪及頭皮撕裂傷
    、四肢多處擦挫傷等傷害乙節，亦有安泰醫院普通（乙種）
    診斷證明書影本1 紙附卷足參（見偵卷第7 頁）。按汽車行
    駛時，駕駛人應注意車前狀況，並隨時採取必要之安全措施
    ，道路交通安全規則第94條第3 項定有明文。上開規定乃屬
    一般駕車之基本禮讓安全規定，被告雖未考領適當之駕駛執
    照，然其為成年有智識之人，自不得推諉不知；又案發當時
    天候晴朗、日間有自然光線、道路無障礙物、視距良好，有
    上開道路交通事故調查報告表在卷可稽，且依其智識能力復
    無其他不能注意之情事，被告竟疏未注意車前狀況，駕車撞
    擊告訴人所騎乘之機車，致告訴人人車倒地受有前開傷害，
    其駕駛行為顯有過失，且與告訴人之受傷結果具有相當之因
    果關係。復按汽車駕駛人駕駛汽車肇事致人受傷，應即採取
    救護措施並通知警察機關處理，道路交通管理處罰條例第62
    條第3 項亦有明文，且駕車與人發生車禍者，一般人均可預
    見他人恐受有相當傷害甚有危及性命之虞，被告於肇事後，
    竟未下車對告訴人施以救護而仍駕車離開現場，顯無意救助
    而有逃逸之意思，至為灼然。從而，被告上開自白確與事實
    相符，應可採信。本件事證明確，被告犯行堪以認定，應依
    法論科。
三、核被告所為，係犯刑法第284 條第1 項前段之過失傷害罪及
    第185 條之4 之駕駛動力交通工具肇事，致人受傷而逃逸罪
    。又被告無駕駛執照駕車一情，業據其自承在卷，且有交通
    部公路總局高雄區監理所屏東監理站96年3 月27日高監屏字
    第0960008095號函1 紙附卷可憑，其無駕駛執照駕車因而致
    告訴人受傷，依法應負前開過失傷害刑責，應依道路交通管
    理處罰條例第86條第1 項規定，就上開過失傷害罪部分加重
    其刑。又被告前因施用毒品案件，經本院於95年3 月3 日以
    94年度易字第383 號判決判處有期徒刑6 月確定，並於95年
    5 月16日易科罰金執行完畢，有臺灣屏東地方法院檢察署刑
    案資料查註紀錄表及臺灣高等法院被告前案紀錄表各1 份附
    卷可佐，其於有期徒刑執行完畢後5 年以內故意再犯本件有
    期徒刑以上之前述肇事逃逸罪，為累犯，應依刑法第47條第
    1 項規定加重其刑。而刑法第185 條之4 之肇事逃逸罪，係
    以處罰肇事後逃逸之駕駛人為目的，其逃逸既係在肇事行為
    發生後，顯屬為規避責任之另行起意行為，與肇事之原因行
    為，自應併合處罰（最高法院89年度臺上字第2157號裁判要
    旨參照），故被告所犯上開2 罪間，犯意各別，罪名互殊，
    應予分論併罰。爰審酌被告駕駛自小貨車，本應謹慎注意遵
    守交通規則，以維護其他參與道路交通者之安全，竟無駕駛
    執照仍駕駛車輛於道路上，復未注意車前狀況，並隨時採取
    必要安全措施，即貿然超車，致與告訴人發生車禍，使告訴
    人受有前揭傷害，肇事後因恐負刑責而逃逸，罔顧告訴人之
    生命安全，且尚未與告訴人達成和解，本不應寬貸，惟其犯
    後坦承犯行，態度良好，已有悔意等一切情狀，分別量處如
    主文所示之刑，並定其應執行之刑。
據上論斷，應依刑事訴訟法第299 條第1 項前段、第273 條之1
第1 項，道路交通管理處罰條例第86條第1 項，刑法第185 條之
4 、第284 條第1 項前段、第47條第1 項、第51條第5 款，刑法
施行法第1 條之1 ，判決如主文。
本案經檢察官潘國威到庭執行職務。
中　　華　　民　　國　　96　　年　　5 　　月　　29　　日
                交通法庭  法　官    黃聖涵
以上正本證明與原本無異。
如不服本判決，應於判決送達後10日內，向本院提出上訴狀。
中　　華　　民　　國　　96　　年　　5　 　月　　29　　日
                          書記官    蘇雅慧
附錄本判決論罪科刑法條:
中華民國刑法第185條之4
（肇事遺棄罪）
駕駛動力交通工具肇事，致人死傷而逃逸者，處 6 月以上 5 年
以下有期徒刑。
中華民國刑法第284條第1項
（過失傷害罪）
因過失傷害人者，處6 月以下有期徒刑、拘役或5 百元以下罰金
，致重傷者，處1 年以下有期徒刑、拘役或5 百元以下罰金。
